臺灣臺南地方法院刑事判決　　　　　　　 96年度訴字第744號
公　訴　人　臺灣臺南地方法院檢察署檢察官
被　　　告　乙○○
選任辯護人　蔡弘琳律師
　　　　　　蘇正信律師
　　　　　　蔡進欽律師
被　　　告　丁○○
上列被告等因違反槍砲彈藥刀械管制條例等案件，經檢察官提起
公訴（95年度偵字第12826號），本院判決如下：
    主  文
乙○○未經許可，持有可發射子彈具有殺傷力之改造手槍，處有
期徒刑參年肆月，併科罰金新臺幣伍萬元，罰金如易服勞役，以
新臺幣壹仟元折算壹日。
丁○○無罪。
    事  實
一、乙○○明知可發射子彈具有殺傷力之改造手槍，為槍砲彈藥
    刀械管制條例所管制之物品，非經許可不得持有。詎於民國
    94年12月間某日，在其位於臺南縣永康市○○路所開設之碳
    烤店內，拾獲不詳人士所遺留之可發射子彈具殺傷力之仿
    BERETTA廠M9型半自動手槍製造之改造手槍1把（槍枝管制編
    號：0000000000號，含彈匣1個，本槍枝業經本院另案宣告
    沒收）後，即未經許可而持有之，後將上開槍枝交付予友人
    丙○○（另案判決確定），丙○○則另將上開改造手槍寄藏
    於其位於臺南縣永康市○○街11巷24號之住處內，嗣於95年
    7 月1日中午12時20分許，為警前往丙○○上開住處搜索查
    獲，並扣得上開改造手槍1枝，始循線查知上情。
二、案經高雄市政府警察局移送臺灣臺南地方法院檢察署檢察官
    偵查起訴。
    理  由
甲、證據能力方面：
一、查檢察官、被告乙○○及其辯護人，與被告丁○○，對證人
    丙○○於警詢、偵訊中之陳述，以及高雄市政府警察局刑事
    警察大隊搜索扣押筆錄、搜索票、扣押物品目錄表、內政部
    警政署刑事警察局槍彈鑑定書等，以及被告乙○○於偵查中
    所提出之越來香卡拉OK簽帳單影本8份（臺灣臺南地方法院
    檢察署，以下簡稱為臺南地檢署95年度偵字第12826號卷第
    20、21頁），均知曉分別為被告以外之人於審判外之陳述及
    書面陳述、及公務員職務上製作之紀錄文書、證明文書，至
    言詞辯論終結前，均未聲明異議，本院審酌上開陳述與文書
    證據作成之情況，認為適當，故依刑事訴訟法第159條之5第
    2項規定，均得為證據。
二、次按測謊技術既係本於心理學及生理學之理論為基礎，並佐
    以科學儀器詳實記錄受測者應答時之各項反應，復由專業人
    員進行問題設計及結果判讀，所得測謊結果自具有相當之可
    信性。倘測謊人員具備專業之知識技能，復事先獲得受測者
    之同意，所測試之問題及其方法又具專業可靠性時，該測謊
    結果，如就否認犯罪有不實之情緒波動反應，雖不能採為有
    罪判決之唯一依據，但非無證據能力。查被告乙○○與證人
    丙○○於95年7 月21日在高雄市政府警察局所接受之測謊鑑
    定，事先已取得被告乙○○與證人丙○○同意，此有測試具
    結書2份附卷可稽（警卷第20、21頁）；從事測謊之鑑定人
    即該局刑事鑑識中心警務正羅時強且係中央警察大學鑑識科
    畢業，並曾接受美國加州「貝克斯特測謊學校」之專業訓練
    ，可認具有專業測謊知識；並係針對被告乙○○與證人間有
    關本件改造手槍之來源作為測試主題，採取模擬中性卡片數
    字刺激測驗與區域比對法進行鑑定，有高雄市政府警察局95
    年8月1日高市警鑑字第0950052640號測謊鑑定書附於警卷內
    可佐（第15-19頁），揆之前開說明，應認具有證據能力。
三、再按刑事訴訟法第186條規定，證人除有不得令其具結之情
    形外，應命具結，未依法具結之證言，在程序上欠缺法定條
    件，難認為合法之證據資料，故同法第185條之3規定，證人
    依法應具結而未具結者，其證言不得作為證據，此乃為擔保
    證人據實陳述，以確保司法權作用之正確性而設，故證言對
    被告有利或不利，均非所問；是共同被告對其他共同被告言
    ，本質上屬於證人，共同被告所為關於其他共同被告之供述
    ，仍應依法具結，苟未依法具結，仍應有上開具結規定之適
    用，不得認有證據能力。查本件證人丙○○於其所涉槍砲案
    件之審判程序中（本院95年度訴字第1269號、臺灣高等法院
    臺南分院95年度上訴字第1307號），就被告乙○○、丁○○
    是否持有手槍或子彈所為陳述，均非以證人身分具結後而為
    ，依據前開說明，應認並無證據能力。
乙、有罪部分
一、訊據被告乙○○矢口否認有何持有改造手槍犯行，辯稱：(一)
    被告乙○○與證人丙○○間有債務糾紛，此有「越來香卡拉
    OK」帳單八紙在卷可稽，證人是否因此懷恨，故意誣指被告
    ，已非無疑。(二)再據證人丙○○於偵查中所證，被告乙○○
    係因好奇方將客人遺留手提袋帶至證人丙○○車上察看，迨
    發現扣案手槍外觀生鏽且卡住無用後，即由證人丙○○取走
    自行留下、持有，亦應認被告乙○○並無持有手槍之故意及
    行為。(三)再按，測謊之鑑驗，係就受測人對相關事項之詢答
    ，對應其神經、呼吸、心跳等反應而判斷，其鑑驗結果有時
    亦因受測人之生理、心理因素而受影響，該鑑驗結果固可為
    審判之參考，但非為判斷之唯一及絕對之依據，鑑驗結果是
    否可採，應由法院斟酌取捨；又研判受測者是否呈說謊反應
    ，係依測謊機紀錄受測者，對問題關心程度所呈現之呼吸、
    血壓脈搏及皮膚電阻等生理反應來分析研判，則以受測者即
    被告對其切身清白與否之關注，刑事案件更涉及是否需擔負
    刑責，其心理上之負擔實不免影響及呼吸、血壓等反應。對
    此，本案鑑定結果，就證人丙○○回答「有關本案，你被查
    到的槍，是不是乙○○拿給你的？回答：是」雖認定無不實
    反應；及被告乙○○就「有關本案，你有沒有拿一把槍給丙○○？回答：沒有」則認定呈不實反應，仍難進而推論證人
    證述即與事實相符云云。
二、經查：
  (一)證人丙○○因寄藏改造手槍1支（槍枝管制編號：000000000
    0 號，含彈匣1個），於95年7月1日中午12時20分許，在臺
    南縣永康市○○街24號住處為警搜索查獲等情，以據證人丙○○於警詢及偵訊中供述不諱，並有本院南院刑搜字第0038
    92號搜索票、高雄市政府警察局刑事警察大隊搜索扣押筆錄
    、扣押物品目錄表（高雄市政府警察局刑事警察大隊7128號
    偵查卷宗，第7-12頁）、扣案槍枝照片1幀（前開警卷第19
    頁）、以及扣案前揭改造手槍1支可稽；又該扣案手槍經送
    內政部警政署刑事警察局鑑定結果，則認「係由仿Beretta
    廠M-9型半自動手槍製造之金屬槍枝，更換土造金屬槍管改
    造而成之改造手槍，機械性能良好，可擊發適用子彈，認具
    殺傷力」等情，有該局95年7月17日刑鑑字第0950101612號
    槍彈鑑定書存卷足憑。證人丙○○持有該改造手槍犯行，乃
    甚明確。
  (二)至於該改造手槍之來源，證人丙○○於警詢、偵訊中，均一
    致指陳係被告乙○○於94年12月間某日，在臺南縣永康市○○路其所經營之碳烤店所交付（上開警卷第3頁、臺南地檢
    署95年度偵字第10527號卷第6頁）；迄至檢察官為偵查本件
    被告乙○○犯行，證人丙○○於該件偵查中，亦具結後作證
    稱「那是94年12月時，乙○○打電話給我要找我喝酒，後來
    我到後，他告訴我，有客人在桌下留下一個黑袋子，我們拿
    到車上看，才知道是一把生鏽的槍，因為我們要去喝酒，所
    以我們就把它丟到後車廂，當時乙○○沒有說什麼。」等語
    （臺南地檢署95年度偵字第12826號卷第10頁），仍指稱該
    改造手槍是由被告乙○○所交付不移。
  (三)被告乙○○雖以其與證人丙○○間，曾因證人丙○○在其所
    經營之越來香卡拉OK店簽帳消費計新臺幣（下同）41,670元
    未償還，二人因而有所爭執之情，辯稱證人丙○○係挾怨報
    復始誣指被告乙○○交付本件扣案改造手槍，並提出簽帳單
    影本8份以資佐證。然審之證人丙○○於前開偵訊中，經被
    告乙○○以上揭情詞對質，依然堅持槍枝係被告乙○○交付
    之說詞（臺南地檢署95年度偵字第12826號卷第11頁）；且
    佐以高雄市政府警察局於95年7月21日對證人進行測謊鑑定
    ，認為證人丙○○就其所述該查扣之改造手槍係被告乙○○
    交付之陳述，並無不實反應之判斷結果（警卷第17頁），足
    認證人丙○○於上開偵訊中之陳述，乃本於自己對事實之認
    識而為陳述，被告乙○○辯稱證人係挾怨報復云云，即不足
    取。
  (四)證人丙○○於本院審理中，對於扣案槍枝來源，雖改稱「94
    年年底…我去他（乙○○）店裡喝很多酒…我要起來的時候
    ，在火鍋的瓦斯桶旁邊看到一小小的深色袋子，我就拿起來
    看，裡面是一把槍，但是不曉得是真槍還是假槍，我就拿到
    車上去」、「他（乙○○）應該有看到，因為我有拿槍起來
    拉槍機，但拉不太起來，乙○○沒有說什麼」（本院卷第
    100 頁），經檢察官於反詰問中質疑與警詢、偵訊中陳述之
    不同，則稱「因為我拿到槍的時候，我喝很多酒，之前我以
    為是乙○○拿給我的，後來我想起來是我自己在店裡拿的」
    （本院卷第101頁）。然觀諸證人丙○○於警詢及偵訊中，
    對於被告乙○○交付本件扣案改造手槍之情，均能清楚陳述
    ，足認證人丙○○對於94年12月間收受取得扣案手槍之事，
    並無記憶混亂之情，參佐前引測謊鑑定結果，復可認證人丙○○主觀上亦自信所陳述者為真實，本院乃認以證人丙○○
    於警詢及偵訊中所述者為可信，而不採取其於本院審理中證
    述。
  (五)綜上所述，證人丙○○因寄藏扣案改造手槍，為警查獲後，
    於警詢、偵訊中指稱該槍枝係被告乙○○所交付，其陳述並
    經測謊鑑定認無不實反應，當可信為真實。被告乙○○以其
    與證人丙○○間有簽帳消費所生糾紛，抗辯證人為挾怨報復
    始誣指其交付該改造玩具手槍云云，不能採取。而被告乙○○於店內發現本件扣案改造手槍後，未循正當途徑報警處理
    ，而將該手槍交付證人丙○○帶走，對於該改造手槍已有實
    力支配之事實，自屬對於該改造手槍之持有行為，本件事證
    以臻明確，被告乙○○犯行可以認定。
三、按被告乙○○行為後，刑法部分條文業於94年1月7日經立法
    院三讀修正，而經總統於94年2月2日公布並於95年7月1日施
    行。而新修正之刑法第2條第1項規定：「行為後法律有變更
    者，適用行為時之法律。但行為後之法律有利於行為人者，
    適用最有利於行為人之法律。」，而該法係規範行為後法律
    變更所生新舊法律比較之準據法，於新法施行後，即應逕用
    該條為「從舊從輕」之比較；且本次法律變更，比較時應就
    罪刑有關之共犯、未遂犯、想像競合犯、牽連犯、連續犯、
    結合犯，以及累犯加重、自首減輕暨其他法定加減原因（如
    身分加減）與加減例等一切情形，綜其全部罪刑之結果而為
    比較。經查，被告行為時，刑法第42條第2項前段規定：「
    易服勞役以1元以上3元以下折算1日。」又被告行為時之易
    服勞役折算標準，業據修正前罰金罰鍰提高標準條例第2條
    前段（現已刪除）規定，就其原定數額提高為100倍折算1日
    ，則本件被告行為時之易服勞役折算標準，即應以銀元300
    元即新臺幣900元折算1日。惟修正後刑法第42條第3項前段
    規定：「易服勞役以新臺幣1000元、2000元或3000元折算1
    日」。比較修正前後之易服勞役折算標準，以修正後之規定
    ，較有利於被告，是依刑法第2條第1項但書規定，應適用修
    正後刑法第42條第2項前段規定，定其折算標準。
四、核被告乙○○所為，係犯槍砲彈藥刀械管制條例第8條第4項
    未經許可持有可發射子彈具有殺傷力之改造手槍罪。本案扣
    案之彈匣1個為上開扣案手槍之構成部分，並非單獨存在，
    有警卷中照片1幀在卷可參（警卷第19頁），故不另論處同
    條例第13條第4項之未經許可持有槍彈之主要組成零件罪，
    併予敘明。爰審酌被告乙○○之品行，犯罪之動機、目的，
    其持有改造手槍，對社會治安隱藏之危害甚大，惟念其尚無
    持之不法使用，及犯後否認犯行之態度，檢察官且具體求處
    有期徒刑3年6月等一切情狀，量處有期徒刑3年4月，併科罰
    金新臺幣5萬元，且就罰金部分，依修正後刑法第42條第3項
    前段之規定，諭知易服勞役之折算標準，以資懲儆。扣案具
    殺傷力之仿BERETTA廠M9型半自動手槍製造之改造手槍1支（
    槍枝管制編號：0000000000號，含彈匣1個）業經本院另案
    於95年度訴字第1269號判決中，依刑法第38條第1項第1款之
    規定宣告沒收之，此據本院調閱該案卷宗查明清楚，乃不重
    複宣告沒收，附此敘明。
丙、無罪部分
一、公訴意旨另以：被告丁○○明知具殺傷力之子彈，係屬槍砲
    彈藥刀械管制條例所管制之物品，非經中央主管機關許可，
    不得持有。詎於95年1月間前不詳時間，以不詳方式，取得
    具殺傷力之土造子彈5顆後，於95 年1月間某日，在丙○○
    上開住處內飲酒時，因見丙○○當時所持有、由被告乙○○
    所交付之前揭槍枝並無子彈，遂亦將上開子彈五顆交予丙○○寄藏於同一住處內（丙○○涉嫌寄藏子彈部分，業經判決
    確定），因認被告丁○○涉有槍砲彈藥刀械管制條例第12條
    第4項之未經許可持有子彈罪嫌。
二、按犯罪事實應依證據認定之，無證據不得認定犯罪事實，又
    不能證明被告犯罪或其行為不罰者，應諭知無罪之判決，刑
    事訴訟法第154條第2項、第301條第1項分別定有明文。又認
    定不利於被告之事實，須依積極證據，茍積極證據不足為不
    利於被告事實之認定時，即應為有利於被告之認定，更不必
    有何有利之證據；且刑事訴訟法上所謂認定犯罪事實之積極
    證據，係指適合於被告犯罪事實之認定之積極證據而言，雖
    不以直接證據為限，間接證據亦包括在內，然而無論直接或
    間接證據，其為訴訟上之證明，須於通常一般之人均不致有
    所懷疑，而得確信其為真實之程度者，始得據為有罪之認定
    ，倘其證明尚未達到此一程度，而有合理之懷疑存在時，自
    不能以推測或擬制之方法，以為有罪裁判之基礎，有最高法
    院40年臺上字第86 號判例、76年臺上字第4986號判例可資
    參照。再認定犯罪事實所憑之證據，雖不以直接證據為限，
    間接證據亦包括在內，然而無論直接或間接證據，其為訴訟
    上之證明，須於通常一般之人均不致有所懷疑，而得確信其
    為真實之程度者，始得據為有罪之認定，倘其證明尚未能達
    到此一程度，而有合理之懷疑存在時，致使無從形成有罪之
    確信，根據「罪證有疑，利於被告」之證據法則，即不得遽
    為不利被告之認定。
三、公訴人認被告丁○○涉有前開犯嫌，係以證人丙○○於警詢
    中所為陳述、高雄市政府警察局刑事警察大隊搜索扣押筆錄
    、扣押物品目錄表、照片1幀、扣案子彈5顆、槍彈鑑定書等
    作為所憑之論據。
四、訊據被告丁○○對於證人丙○○寄藏子彈5顆，並於95年7月
    1 日，在臺南縣永康市○○街11巷24號住處為警查獲之情固
    不爭執，惟堅詞否認係其將該5顆子彈交付予證人丙○○。
    經查：
  (一)證人丙○○因寄藏子彈，而於上開時地為警查獲之情，業如
    前述，被告丁○○此部分供述，應可信為真實。
  (二)證人丙○○就其所寄藏之子彈來源，於警詢中係陳稱「改造
    5顆子彈是一名綽號阿和之男子在95年1月間到我家喝酒時交
    給我的」、「丁○○就是提供5顆改造子彈給我之人」、「
    他到我家喝酒，看到我有那把槍（指上揭扣案改造玩具手槍
    ），因為沒有子彈，所以喝酒過後，他就將5顆改造子彈交
    給我…」（本院95年度訴字第1269號所附警卷，第3、4頁）
    ；惟於本件偵訊中，乃於具結後證稱「實情是，當時丁○○
    帶領一些他的朋友來我家找我喝酒，是在95年1、2月間，席
    間他的朋友我不認識是誰就把子彈5顆交給我，後來，警察
    問我時，我因為不曉得交給我的人是誰，所以才會講說是丁○○，實際上並不是他」等語（偵卷第9頁）；迄至本院審
    理時，對於其遭查獲寄藏之5顆子彈來源，乃稱「95年元月
    份，丁○○帶朋友來我家喝酒，我喝了很多酒，就跟他朋友
    聊天，聊到我撿到1把槍，我就拿給他朋友看，看了以後，
    他朋友說是土槍，過了幾天之後，他朋友來找我，他朋友就
    拿了幾顆子彈給我，因為原本的槍沒有子彈」等語（本院卷
    第104 頁），則證人丙○○於警詢，及偵訊與本院審理中具
    結後所述，乃相互出入而有瑕疵。
  (三)公訴意旨雖認證人丙○○於偵訊中所述，乃迴護被告丁○○
    之詞，惟證人丙○○乃經由鄰居綽號「阿賢」之朋友介紹，
    大約是94年10月間左右認識，此為丙○○於警詢及偵訊中陳
    述甚明，則至95年1月間證人丙○○收受本件扣案子彈之時
    ，其與被告丁○○相識不過2、3月；被告丁○○於偵訊中，
    且供稱與證人丙○○「喝酒見過一次面，印象中只跟他見過
    1、2次面，沒有跟他有仇怨」等語（偵卷第11頁），足認證
    人丙○○與被告丁○○間來往並非密切，似難僅以證人丙○○於偵訊中所述有利於被告丁○○，即認該證述係出於迴護
    之動機，而不足憑信。
五、證人丙○○於偵訊及本院具結後，既均證述其寄藏之子彈並
    非被告丁○○所交付，檢察官復未提出其他積極事證供本院
    參酌，以說明證人丙○○於警詢中之陳述較為可信，此外本
    院綜合全案卷證資料，且無從認定被告丁○○確有持有子彈
    之犯行，公訴人起訴認被告丁○○所涉前開未經許可持有本
    件具有殺傷力之土造子彈犯嫌，即屬無從證明。揆之前開說
    明，依法自應為被告丁○○無罪之諭知。
據上論斷，應依刑事訴訟法第299條第1項前段、第301條第1項前
段，槍砲彈藥刀械管制條例第8條第4項，刑法第11條前段、第2
條第1項、第42條第3項前段，判決如主文。
本案經檢察官甲○○到庭執行職務。
中　　華　　民　　國　　96　　年　　12　　月　　7 　　日
　　　　　　　　　刑事第十一庭  審判長法　官　陳威龍
                                      法  官  黃欣怡
                                      法  官  吳坤芳
以上正本證明與原本無異
如不服本判決應於收受本判後10日內向本院提出上訴書狀，並應
敘述具體理由。如未敘述上訴理由者，應於上訴期間屆滿後20日
內向本院補提理由書狀（均須按他造當事人之人數附繕本）「切
勿逕送上級法院」。
        　　　　　　　　　　　　　　　書記官　莊淑雅
中　　華　　民　　國　　96　　年　　12　　月　　10　　日
附錄本案論罪科刑法條全文：
槍砲彈藥刀械管制條例第8條
未經許可，製造、販賣或運輸鋼筆槍、瓦斯槍、麻醉槍、獵槍、
空氣槍或第4條第1項第1款所定其他可發射金屬或子彈具有殺傷
力之各式槍砲者，處無期徒刑或5年以上有期徒刑，併科新臺幣1
千萬元以下罰金。
未經許可，轉讓、出租或出借前項所列槍枝者，處 5 年以上有期
徒刑，併科新臺幣1千萬元以下罰金。
意圖供自己或他人犯罪之用，而犯前二項之罪者，處無期徒刑或
 7 年以上有期徒刑，併科新臺幣 1 千萬元以下罰金。
未經許可，持有、寄藏或意圖販賣而陳列第 1 項所列槍枝者，處
3年以上10 年以下有期徒刑，併科新臺幣 700 萬元以下罰金。
第 1 項至第 3 項之未遂犯罰之。
